【裁判字號】    95,重訴,30
【裁判日期】    950720
【裁判案由】    侵權行為損害賠償
【裁判全文】
臺灣花蓮地方法院民事判決  95年度重訴字第30號
    原      告  甲○○
                己○○
                丁○○
                壬○○
    共      同
    訴訟代理人  余道明律師
    複代理人    簡燦賢律師
    被      告  乙○○
                          （臺灣花蓮看守所羈押中）
                丙○○
                          （臺灣花蓮看守所羈押中）
                辛○○
                          （臺灣花蓮看守所羈押中）
                戊○○
                            8.
                          （臺灣花蓮看守所羈押中）
                癸○○
                            號.
                          （臺灣花蓮看守所羈押中）
上列當事人間因殺人等案件（95年度重訴字第3號），提起侵權
行為損害賠償刑事附帶民事訴訟事件（95年度重附民字第4號）
，經刑事庭移送前來，本院於民國95年7月6日言詞辯論終結，判
決如下：
    主    文
被告應連帶給付原告甲○○新台幣佰肆拾伍萬柒仟玖佰捌拾
元、原告己○○佰肆拾貳萬伍仟捌佰壹拾元、原告丁○○貳佰
伍拾柒萬肆仟柒佰拾壹元、原告壬○○貳佰壹拾肆萬零柒佰玖
拾陸元及均自九十五年四月八日起至清償日止，按年息百分之五
計算之利息。
原告其餘之訴駁回。
訴訟費用由被告連帶負擔五分之四；餘由原告負擔。
本判決第一項於原告甲○○以新台幣壹佰壹拾伍萬元、原告己○○以新台幣壹佰壹拾肆萬元、原告丁○○以新台幣捌拾伍萬元
、原告壬○○以新台幣柒拾壹萬元供擔保後，各得假執行。
原告其餘假執行之聲請均駁回。
    事實及理由
一、原告主張：
  (一)被告五人及被告庚○○（75年10月17日生，為無訴訟能力人
    ，待原告補正後另行言詞辯論程序）因恐被告乙○○之子丙○○涉嫌和誘未滿16歲之陳姓少女（年籍詳卷）脫離家庭之
    刑事案件遭判決有罪，遂自94年11月起，每日晚間，在花蓮
    市○○○街3號被告乙○○住處，商討要如何殺害陳姓少女
    ，適於94年12月10日晚間10時許，其等聚會時，陳姓少女打
    電話給被告癸○○，稱其正和李姓少女（年籍詳卷）在美崙
    環球網咖，被告及庚○○即決議要動手殺害陳姓、李姓少女
    ，而由被告戊○○騎乘庚○○所有車號AQ3-535號機車搭載
    李姓少女，被告丙○○騎乘車號AQ8-979號機車搭載陳姓少
    女到堤防，戊○○、癸○○假裝吵架，趁陳姓、李姓少女上
    前勸架時，辛○○當場以手刀劈打陳女右頸部，嗣聯手將二
    名少女殺害。原告甲○○、己○○為李姓少女之父母、原告
    丁○○、壬○○為陳姓少女之父母，爰依民法第184條第1項
    前段、第185條第1項、第192條、第194條侵權行為之規定，
    請求被告連帶賠償原告之損害。
  (二)賠償項目及金額：
  1.原告甲○○、己○○部分：
  (1)殯葬費：原告甲○○為李姓少女支出殯葬費用新台幣（下同
    ）294,800元。
  (2)扶養費用：原告甲○○為59年2月13日生、己○○為65年9月
    9日生，於104年李姓少女22歲大學畢業時，其等分別為45、
    39歲之成年人，按台閩地區光復後歷年簡易生命平均餘命表
    ，尚有31.44年、41.01年之餘命，按93年度綜合所得稅個人
    每人每年免稅額74,000元，並依霍夫曼計算式扣除中間利息
    後，原告甲○○、己○○得分別請求1,363,183元、1,625,
    810元之扶養費用（計算式：74,000*18.4212=1,363,183。
    74,000*2 1.9704=1,625,810）。
  (3)慰撫金：原告甲○○、己○○之獨生女李姓少女遭被告以兇
    殘手段殺害，椎心之痛筆墨難以形容，原告甲○○國中畢業
    ，為大理石工廠員工，月薪約2萬元，己○○高中肄業，擔
    任信用卡業務員，月薪1至2萬元，分別請求1,842,017 元、
    1,874,190元之慰撫金。
  2.原告丁○○、壬○○部分：
  (1)殯葬費用：原告丁○○為陳姓少女支出463,850元之殯葬費
    用。
  (2)扶養費用：原告丁○○、壬○○另育有三名兒子，陳姓少女
    若未被害，於22歲大學畢業時起，有扶養父母之能力及義務
    ，屆時原告丁○○51歲，依內政部93年度統計台閩地區男性
    平均餘命表，尚有27.12年之餘命，原告己○○51歲，平均
    餘命為31.64年，按93年度綜合所得稅個人每人每年免稅額
    74,000元計算，並依霍夫曼計算式扣除中間利息後，原告丁○○、壬○○得分別請求310,881元、340,796元之扶養費用
    （計算式：74,000*16.8244/4=310,881。74,000*18.4214/4
    =340,796） 。
  (3)慰撫金：原告丁○○、壬○○之女陳姓少女遭被告以兇殘手
    段殺害，椎心之痛筆墨難以形容，原告丁○○國小畢業，以
    捕魚為業，月薪約2至3萬元，壬○○國中肄業，從事家管，
    分別請求2,725,269元、3,159,204元之慰撫金。
  (三)並聲明：被告應連帶給付原告各350萬元，及均自起訴狀繕
    本送達翌日（即95年4月8日）起至清償日止，按年息百分之
    五計算之利息；願供擔保，請准宣告假執行。
二、被告自認有殺害陳姓、李姓少女，構成共同侵權行為，以及
    原告不能維持生活，於其女成年後，得請求扶養之事實，並
    同意賠償原告甲○○294,800元之殯葬費用、原告丁○○463
    ,850 元之殯葬費用、310,881元之扶養費用及原告壬○○34
    0,796元之扶養費用，而就原告部分請求為認諾，惟以：原
    告甲○○、己○○請求之扶養費用及原告四人請求之慰撫金
    均過高。被告乙○○為國中畢業，賣過水果、賣菜、作油漆
    工，每月平均收入1萬多元，名下有一筆不動產，在花蓮市
    ○○○街3號；被告丙○○高中肄業，作鐵工、粗工、油漆
    、每月平均收入1萬5千元，有1台機車；被告辛○○國中畢
    業，在ＫＴＶ當少爺，月收入5千元，有1台機車；被告戊○○高中肄業，作烘焙學徒，每個月薪水1萬2千元到1萬3千元
    、名下沒有不動產；被告癸○○高中肄業，擔任第三性公關
    ，每月薪水7至8千元，名下沒有不動產，合理之扶養及慰撫
    金額，請法院審酌等語置辯。並聲明：原告之訴駁回。
三、兩造協議簡化爭點如下，並陳明對他造其他事實陳述、主張
    、所提證據及刑事卷宗內證據文書之形式真實性均不爭執：
  (一)原告丁○○、己○○請求上開扶養費用是否有理由？
  (二)原告得請求之慰撫金數額以多少為適當？
四、按因故意或過失，不法侵害他人之權利者，負損害賠償責任
    ；又數人共同不法侵害他人之權利者，連帶負損害賠償責任
    ，不能知其中孰為加害人者，亦同；不法侵害他人致死者，
    對於支出醫療及增加生活上需要之費用或殯葬費之人，亦應
    負損害賠償責任。被害人對於第三人負有法定扶養義務者，
    加害人對於該第三人亦應負損害賠償責任；另不法侵害他人
    致死者，被害人之父、母、子、女及配偶，雖非財產上之損
    害，亦得請求賠償相當之金額，民法第184條第1項、第185
    條第1項、第192條第1、2項、第194條分別定有明文。
五、原告主張被告為共同侵權行為之事實，為被告所自認，並經
    本院依職權調閱花蓮縣警察局吉安分局吉警刑字第09430023
    98號刑案偵查卷宗、台灣花蓮地方法院檢察署94年度相字第
    452號、94年度偵字第4503號、本院95年度重訴字第3號、台
    灣高等法院花蓮分院95年度上重訴字第144號卷宗核對無訛
    ，堪信為真實。是原告依據上開侵權行為之規定，請求被告
    連帶賠償損害，為有理由，就被告認諾之部分，並有原告提
    出之殯葬費收據及全國財產稅總歸戶財產查詢清單等為證，
    應依民事訴訟法第384條規定，為被告敗訴之判決，爰僅就
    前開爭點審酌如下。
六、經查：
  (一)原告甲○○、己○○之扶養費請求權：原告主張若其等之獨
    生女李姓少女未遭被告殺害，則自李姓少女於104年由大學
    畢業時起，其等應可請求李姓少女扶養，且該時其等之平均
    餘命各為31、41年等事實，為被告所不爭執，並有原告提出
    之平均餘命表可參，堪信為真實，又原告請求按綜合所得稅
    個人每人每年免稅額74,000元計算扶養費，以花蓮地區物價
    水準及生活需求核屬適當，爰依霍夫曼計算式扣除中間利息
    後，認原告甲○○、己○○分別請求1,363,183元、1,625,
    810元之扶養費，為有理由，應予准許。【計算式：74,000*
    18.00000000（此為應受扶養31年之霍夫曼係數）=1,363,18
    9。74,000*2 1.00000000（此為應受扶養41年之霍夫曼係數
    ）=1,625,816，小數點以下均四捨五入。】
  (二)慰撫金：爰審酌被告共同殺害原告撫育十多年之女兒，原告
    所受精神上痛苦甚鉅，及兩造身分、地位及經濟狀況等關係
    ，認慰撫金各以180萬元為適當。
七、綜上，原告依侵權行為之規定，請求被告連帶賠償原告甲○○3,457,983元（計算式：294,800+1,363,183+180萬=3,457
    ,983）、己○○3,425,810元（計算式：1,625,810+180萬=3
    ,425,810）、丁○○2,574,731元（計算式：463,850+310,8
    81+180萬=2,574,731）、壬○○2,140,796元（計算式：340
    ,796+180 萬=2,140,796）及自起訴狀繕本送達翌日（即95
    年4月8日）起至清償日止，按年息百分之五計算之利息，為
    有理由，應予准許，逾此範圍，則屬無據，應予駁回。
八、原告陳明願供擔保，請求宣告假執行，就其勝訴部分，核無
    不合，爰酌定相當之擔保金額宣告之；至原告敗訴部份，因
    訴之駁回而失所依附，不予准許。
九、本件業經行集中審理並簡化爭點，兩造於言詞辯論終結前，
    並均陳明無其他陳述、答辯及舉證，事證已臻明確，其他卷
    內現存之主張、陳述、攻防方法及證據，核與本件判決之基
    礎不生影響，爰不一一詳予論述，併此敘明。
結論：本件原告之訴，為一部有理由，一部無理由，依民事訴訟
法第79條、第85條第2項、第390條第2項，判決如主文。
中    華    民    國    95    年    7     月    20    日
                        台灣花蓮地方法院民事庭
                            法      官  蕭一弘
上列正本證明與原本無異。
如對本判決不服，應於送達後20日內，向本院提出上訴狀（應抄
附繕本）。
中    華    民    國    95    年    7     月    20    日
                            法院書記官  詹益盛


司法院資訊處製作；財團法人民間司法改革基金會備份。
